最　高　行　政　法　院　判　決
　　　　　　　　　　　　　94年度判字第00692號
再 審原 告　乙○○○○○○
再 審被 告　考試院
代　表　人　甲○○
上列當事人間因考試事件，再審原告對於中華民國60年12月28日
本院60年度判字第856號判決，提起再審之訴，本院判決如下：
　　主  文
再審之訴駁回。
再審訴訟費用由再審原告負擔。
　　理  由
一、本件抗告意旨略謂：(一)再審原告為證明其姓名陳俊傑亦即
    陳雲青，經多方奔走蒐證，終於92年8月14日獲得臺北市大
    同區戶政事務所等機關之文件。且再審原告於41年11月15日
    奉臺北市政府北市民戶更正字第711號函，核准將原姓名「
    陳雲青」更正為「陳俊傑」；及於民國46年10月21日職業變
    更為「工程師」、「共德營造工業(股份有限)公司經理兼主
    任技師」等，此有臺北市政府古亭區戶政事務所核發之戶籍
    登記簿可稽，另有臺灣與大陸同學錄影本各乙份、共德營造
    公司綜合營造業承攬工程手冊及93年9月1日參加內政部營建
    署主辦營建知識管理研討會影本等證物，上開證物均為再審
    原告於92年8月25日發現，足證「乙○○○○○○」。(二)
    因再審原告之學歷等重要文件，於逃難途中遺失，再審原告
    乃分別於民國38年7月3日、同年10月3日呈奉江西省政府建
    設廳、江西省政府教育廳等單位據實核發學經歷證明文件及
    江西省安福縣承攬議會大樓證明文件，此為權宜措施，自可
    採信。因之，考選部及再審被告所依據之教育部(59)部專字
    第22538號函，暨60年8月13日台(60)專字第18274號函等縱
    然屬實，惟其究何所據，並未予敘明。況依民事訴訟法第27
    7條規定，再審被告對於前開事實，亦未盡其舉證責任，則
    原判決不無率斷之違誤。(三)本件訴願決定及原審判決皆以
    「畢業學生名冊內未列有陳俊傑或陳雲青其人，作為認定再
    審原告之學歷不實之唯一證據，至於再審原告於訴願程序所
    提之相關證物及證人，均足以證明再審原告之學歷。惟訴願
    機關不但均未予詳加調查，乃遽予命令調銷再審原告原領之
    土木技師檢覆及格證明；再審被告所屬之訴願審議委員會及
    秘書處亦如出一轍。原審判決對於再審原告所提出之有利證
    據，何以不予採信，復未敘述其何以不予採信之理由，其適
    用法規顯有錯誤。(四)因兩岸隔絕，再審原告無從向大陸有
    關教育等機構或學校函查再審原告之學歷之真偽，再審被告
    之承辦人自難辭偽造文書之嫌。再審被告僅知依法自限，且
    對於涉及本案之有關再審原告之一切有利之證據，何以不予
    採信，亦未敘述其不予採信之理由，遂予駁回訴願，實屬違
    法，且在形式上對於再審原告已有損害之情形，再審原告於
    此提出前開未經斟酌之重要證物，顯能推翻原確定判決並獲
    致有利於再審原告之判決。又再審原告係於92年8月14日始
    獲得上開新證物，故其事由乃發生在後，爰依行政訴訟法第
    28條第10款，提起再審之訴。(五)原判決不能僅以再審原告
    前所遺落大陸遷臺之教育部檔存之江西省立工業專科學校22
    學年畢業生名冊內，及該畢業生名冊未列有陳俊傑或陳雲青
    之姓名，即可以偏概全，而抹殺在大陸時期及來臺後有關單
    位出具之前開原始證明文件，該等公文書具有可信賴之公信
    力，且上開疏失之責任歸屬在江西省政府教育廳，其與再審
    原告無涉。原判決無視該等證物並非再審原告所能偽造或變
    造者，此由附卷之有關證明文件等皆為之老舊、米黃色之紙
    張即知，是原判決顯屬違反「程序正義」，為此求為廢棄原
    判決。
二、本件原判決係以：本件再審原告據以聲請檢覈之江西省政府
    教育廳所發江西省立工業專科學校土木科23年畢業之學歷，
    被人檢舉，經考選部函准教育部(59)部專字第22538號函復
    「查江西省立工業專科學校22學年度(即23年)畢業名冊內未
    列有陳俊傑姓名」在案，再審被告嗣據再審原告呈送臺北市
    延平區公所證明一件，載明陳俊傑又名陳雲青等情，復經秘
    書處向教育部函請查明上項畢業生名冊內有無陳雲青其人，
    旋准教育部60年8月13日臺(60)專字第18274號函復：「查江
    西省立工業專科學校23年(22學年度)畢業生名冊內，未列有
    陳俊傑姓名。陳雲青君於39年4月28日呈請發給江西省立工
    業專科學校土木科23年畢業證明書，經本部同年6月以臺高
    字第3713號令通知冊內無名，所請證明學歷，應毋庸議在案
    」等由有案。是再審原告上項學歷不實，堪以認定，再審被
    告依照首開說明，以(60)考臺秘3字第088號令考選部撤銷再
    審原告土木技師檢覈及格資格及調銷其及格證書之處分，尚
    無違誤，訴願決定駁回其訴願，於法尚無不合。至再審原告
    附呈之身份證等證件，縱載有江西省立工業專科學校土木科
    畢業等字樣，究不能據以證明教育部之該校上項畢業生名冊
    內為有再審原告之姓名，再審原告藉詞爭執，委無可採，因
    而駁回再審原告於前程序之訴。
三、按「新法施行前已確定裁判之再審，其再審期間依舊法之規
    定；再審事由，依新法之規定。」行政訴訟法施行法第3條
    定有明文。另依87年10月28日修正公布前之行政訴訟法第28
    條第10款規定，當事人發見未經斟酌之重要證物者，當事人
    對於行政法院之判決，得向該院提起再審之訴。又此之「發
    見未經斟酌之重要證物」，係指該項證物在前訴訟程序中即
    已存在，或不能予以使用，現始發現或得使用者而言，並以
    如經斟酌可受較有利益之裁判者為限，本院62年判字第579
    號判例意旨參照)。本件再審原告主張其於92年8月14日發見
    臺北市大同區戶政事務所 (按應為中正區戶政事務所)所發
    給之戶籍登記簿謄本，其上有「陳雲青更正為陳俊傑」之記
    載，足證陳雲青即陳俊傑，因而提起本件再審之訴。本件原
    判決係87年10月28日修正公布之行政訴訟法施行前確定之案
    件，再審原告對之提起再審之訴，自應適用修正前之行政訴
    訟法。經查：(一)本件原判決係引用教育部60年8月13日臺
    (60)專字第18274號函所載：「查江西省立工業專科學校23
    年(22學年度)畢業生名冊內，未列有陳俊傑姓名。陳雲青君
    於39年4月28日呈請發給江西省立工業專科學校土木科23年
    畢業證明書，經本部同年6月以臺高字第3713號令通知冊內
    無名，所請證明學歷，應毋庸議在案」等語，已足認江西省
    立工業專科學校23年(22學年度)畢業生名冊內，無陳俊傑，
    亦無陳雲青。再審原告縱提出前開戶籍登記簿謄本，證明陳
    雲青即陳俊傑，亦不足據以認定本件再審原告係江西省立工
    業專科學校23年(22學年度)畢業生。(二)依前開戶籍登記簿
    謄本所載，再審原告之姓名，於41年11月15日即由陳雲青更
    正為陳俊傑，此項戶籍登記當為再審原告所親身經歷而明知
    ，再審原告於前訴訟程序即可利用該證據，且該證物保管於
    戶政事務所，並無不能利用之情形，乃再審原告未予利用，
    至案件確定逾30年後始行提出，經核與前開提起再審之訴之
    要件不合。(三)本件再審原告於92年9月12日提出於臺北市
    大同區戶政事務所之陳情書，載明「民 (按即再審原告) 於
    39年8月25日來台」「民來台後，為自己之生命安全，乃化
    名『陳雲青』。」等語，再審原告既於39年8月25日來臺後
    ，始化名陳雲青，則其自無於23年間即以陳雲青之名畢業於
    江西省立工業專科學校之可能。是再審原告提出前開戶籍登
    記簿謄本，亦無法獲得有利之判決。(四)綜上所述，本件再
    審原告之訴，為顯無再審理由，應予駁回。
據上論結，本件再審之訴為無理由，爰依行政訴訟法施行法第3
條、行政訴訟法第278條第2項、第98條第3項前段，判決如主文
。
中    華    民    國    94    年    5    月     19    日
                  第二庭審判長法  官　葉　振　權
                              法  官  姜  仁  脩
                              法  官　劉　鑫　楨
                              法  官　吳　明　鴻
                              法  官　梁　松　雄
以  上  正  本  證  明  與  原  本  無  異
中    華    民    國    94    年    5    月    19     日
　　　　　　　　　　　　　　　書記官　阮　桂　芬
